臺灣高雄地方法院刑事判決　　　　　　　　　　　　　九十三年度訴字第一八八號
　　公　訴　人　臺灣高雄地方法院檢察署檢察官
　　被　　　告　乙○○
右列被告因違反毒品危害防制條例案件，經檢察官提起公訴（九十二年度毒偵字第六
四六一號），本院合議庭裁定由受命法官獨任進行簡式審判程序，判決如左：
    主  文
乙○○施用第一級毒品，累犯，處有期徒刑玖月。
    事  實
一、乙○○曾於民國八十一年及八十二年間，因違反肅清煙毒條例，經本院以八十一
    年度訴字第一一四一號及八十二年度訴字第九八一號刑事判決分別判處有期徒刑
    各三年十月確定，於民國八十四年七月三十一日假釋付保護管束且於八十九年六
    月十八日假釋期滿執行完畢。其前於八十七年間，因施用毒品案件，經本院以八
    十七年度毒聲字第四八０號裁定送觀察、勒戒，認有繼續施用毒品之傾向，再經
    本院以八十七年度毒聲字第八六八號裁定令入戒治處所施以強制戒治，嗣於戒治
    期間表現良好，經本院以八十八年度毒聲字第三０一九號裁定停止戒治，所餘戒
    治期間付保護管束，經保護管束期滿，由臺灣高雄地方法院檢察署檢察官於八十
    八年十二月二十七日以八十八年度戒毒偵字第四五四號為不起訴處分確定。詎乙
    ○○不知悔改，復基於施用第一級毒品海洛因之犯意，於不起訴處分後五年內之
    九十二年十月二十三日上午八時許，在其位於高雄縣鳳山市○○路五十四巷四號
    住處內，以將海洛因摻入香菸內點燃吸食之方式，施用第一級毒品海洛因一次。
    嗣於同年月二十四日上午十時十五分許，在高雄縣鳳山市○○路五十四巷口為警
    臨檢時，並於同日下午一時二十一分經警採尿送鑑定後，始知上情。
二、案經高雄縣警察局移送臺灣高雄地方法院檢察署檢察官偵查起訴。
    理  由
一、本件被告乙○○所犯係死刑、無期徒刑、最輕本刑為三年以上有期徒刑以外之罪
    ，其於準備程序就前揭被訴事實為有罪之陳述，經受命法官告知簡式審判程序之
    旨，並聽取其與公訴人之意見後，本院認無不得或不宜改依簡式審判程序進行之
    處，爰依刑事訴訟法第二百七十三條之一第一項、第二百八十四條之一，裁定本
    件由受命法官獨任進行簡式審判程序，合先敘明。
二、訊據被告乙○○對其於右揭時、地施用第一級毒品海洛因之事實，於本院審理時
    均坦承不諱（參見本院九十三年二月二十六日審判筆錄）。另查：
  (一)被告於九十二年十月二十四日下午一時二十一分許，經警方採集其尿液送驗結果
    ，呈嗎啡陽性反應等情，此有高雄縣政府衛生局九十二年十一月三日九二煙檢字
    第一九五０號煙毒尿液檢驗成績書及高雄縣警察局偵辦煙毒、麻醉藥品案件嫌疑
    人尿液採證代碼對照表（參見偵查卷宗第四、五頁）、高雄醫學大學附設中和紀
    念醫院濫用藥物尿液檢驗報告各一紙附卷可稽，足見被告確有施用第一級毒品海
    洛因之事實無訛。
  (二)參諸醫學臨床實驗及根據英國藥學會出版之文獻Isolation and Indentifi-
    cation of Drugs乙書第二百九十三頁載：海洛因經注射入人體後，在體內迅速
    水解成6-Monoacety I morphine，再緩緩繼續水解成嗎啡，然後再循嗎啡之代謝
    方式排出，同書第四百三十一頁至第四百三十二頁並載有：嗎啡經注射入人體後
    ，約百分之五十以上於八小時內自尿中排出，至二十四小時排出約百分之九十，
    但四十八小時後仍有微量可檢出等語。此外，按通常健康成人一次注射嗎啡十五
    公絲，而以現行採用蟻醛酸試液及鉬鋑銨酸試液檢檢驗其尿液時，注射後八小時
    內所排尿液易於檢出；八小時至二十四小時，視其取尿時間及尿量多寡，可能檢
    出；至二十四小時以後所排之尿液，用上述方法已難檢出，亦據行政院衛生署藥
    物食品檢驗局七十三年十一月三十日（）藥檢壹字第○三○二二一號函釋明確
    。是依上開說明，佐以被告前揭尿液檢驗報告，被告自九十二年四月十一日某時
    起至同年十月七日某時止，每月一次，連續施用第一級毒品海洛因之犯行，已堪
    認定。被告上開自白，核與事實相符，可採為認定事實之依據。從而，被告有於
    前揭時間連續施用第一級毒品海洛因之犯行，洵堪認定。
  (三)另按毒品危害防制條例業經總統於九十二年七月九日，以華總一義字第０九二０
    ０一二一九三０號令修正公布，並自九十三年一月九日施行。修正後之毒品危害
    防制條例修正簡化施用毒品者之刑事處遇程序，將原先區分為第一次犯、五年後
    再犯、五年內再犯、或三犯以上，而異其刑事處遇程序，修正為僅區分為初犯、
    五年後再犯及五年內再犯，且強制戒治期間修正為六個月以上，至無繼續強制戒
    治之必要為止，最長不得逾一年，並配合刪除停止強制戒治付保護管束及延長強
    制戒治等規定。然就同條例第十條有關施用第一、二級毒品之罪名及法定刑度，
    則並無任何變更，亦即並無刑法第二條第一項有關行為後法律有變更，應比較新
    舊法之問題。而有關前開刑事處遇程序，本屬保安處分之性質，依刑法第二條第
    二項規定，本應適用裁判時之法律，然前開刑事處遇程序之變更，攸關行為人是
    否經檢察官依法追訴及法院論罪科刑，於毒品危害防制條例修正公布施行之際，
    容有適用上之爭議，故毒品危害防制條例第三十五條第一項明定於該條例修正施
    行前繫屬之施用毒品案件，於修正施行後，適用修正後之規定，並於同條第二項
    規定第一項情形，依修正前之規定有利於行為人者，適用最有利於行為人之法律
    ，以資區別，並杜爭議。
  (四)而觀諸毒品危害防制條例修正前後，就施用第一、二級毒品之罪名及法定刑度，
    並無任何變更，已如前述，就施用第三、四級毒品部分，則未設有處罰明文，且
    毒品危害防制條例第三十五條規定，復係就施用毒品案件加以規範。顯見毒品危
    害防制條例第三十五條規定，應係針對保安處分及司法機關應否依修正後毒品危
    害防制條例第二十三條第二項規定對施用毒品者追訴、處罰，明文揭櫫從新從輕
    之原則，排除刑法第二條第二項有關保安處分從新原則及刑事訴訟程序有關程序
    從新法理之適用。又被告依修正前之毒品危害防制條例規定，係屬強制戒治期滿
    或交付保護管束期滿由檢察官為不起訴之處分後，五年內再犯施用第一級毒品罪
    ，依修正後之毒品危害防制條例規定，則屬強制戒治執行完畢釋放後，五年內再
    犯施用第一級毒品罪，無論依修正前後之毒品危害防制條例相關規定，均應由檢
    察官依法追訴及法院依法審判，並無毒品危害防制條例第三十五條第二項有關修
    正前之規定有利於行為人之情形存在，自應依同條第一項第三款之規定，即由法
    院依修正後規定處理之。
  (五)另犯毒品危害防制條例第十條施用第一級毒品之罪者，檢察官應先將被告送勒戒
    處所觀察、勒戒，經觀察、勒戒後，認無繼續施用毒品傾向者，應由檢察官為不
    起訴之處分，依此為不起訴處分後，五年內再犯第十條之罪，檢察官應依一般刑
    事訴訟程序予以起訴論罪科刑，此觀諸修正後毒品危害防制條例第二十條第一項
    、第二項、第二十三條第二項前段規定自明。經查，被告前於八十七年間，因施
    用毒品案件，經本院以八十七年度毒聲字第四八０號裁定送觀察、勒戒，認有繼
    續施用毒品之傾向，再經本院以八十七年度毒聲字第八六八號裁定令入戒治處所
    施以強制戒治，嗣於戒治期間表現良好，經本院以八十八年度毒聲字第三０一九
    號裁定停止戒治，所餘戒治期間付保護管束，經保護管束期滿，由臺灣高雄地方
    法院檢察署檢察官於八十八年十二月二十七日以八十八年度戒毒偵字第四五四號
    為不起訴處分確定等情之事實，此有臺灣高等法院被告全國前案紀錄表、本院被
    告院內索引卡紀錄表、臺灣高雄地方法院檢察署刑案資料查註紀錄表各一紙附卷
    可參。被告前既曾因施用毒品案件，經觀察、勒戒及強制戒治期滿後，由檢察官
    為不起訴處分，其於前開不起訴處分後五年內，再犯本案施用毒品罪，無論依修
    正前或修正後之毒品危害防制條例第二十三條第二項之規定，均屬應依法論罪科
    刑之行為；而本案既為毒品危害防制條例修正施行前已繫屬本院之施用毒品案件
    ，依修正後同條例第三十五條第一項第三款規定，即應適用修正後規定處理。依
    前開說明，本案被告上開所為，係在臺灣高雄地方法院檢察署檢察官於八十八年
    十二月二十七日以八十八年度戒毒偵字第四五四號為不起訴處分確定後，屬五年
    內再犯毒品危害防制條例第十條施用第一級毒品罪之罪，事證明確，被告上開犯
    行洵堪認定。
三、按行為後法律有變更者，適用裁判時之法律，刑法第二條第一項前段定有明文。
    而毒品危害防制條例業於九十二年七月九日修正公布，且自九十三年一月九日施
    行，然就同條例第十條有關施用第一級毒品之罪名及法定刑度，則並無任何變更
    ，亦即並無刑法第二條第二項有關行為後法律有變更，應無比較新舊法之問題，
    合先敘明。本案被告前既已因施用毒品案件，經本院送勒戒處所觀察、勒戒後，
    因有施用毒品傾向，本院裁定令入戒治處所施以強制戒治，嗣於戒治期間表現良
    好，經本院裁定停止戒治，所餘戒治期間付保護管束，於保護管束期滿，復經檢
    察官不起訴處分確定在案，其於不起訴處分確定後五年內再犯上開施用第一級毒
    品犯行，依法即應予以論罪科刑，核其所為，係犯毒品危害防制條例第十條第一
    項施用第一級毒品罪。又被告因施用第一級毒品前持有毒品之行為，本應論以持
    有第一級毒品罪，惟該次持有毒品之行為為其後施用毒品之行為所吸收，均不另
    論持有毒品之罪。末查，被告曾因違反肅清煙毒條例，經本院以八十一年度訴字
    第一一四一號及八十二年度訴字第九八一號刑事判決分別判處有期徒刑各三年十
    月確定，於民國八十四年七月三十一日假釋付保護管束且於八十九年六月十八日
    假釋期滿執行完畢，此有臺灣高等法院被告全國前案紀錄表、本院被告院內索引
    卡紀錄表、臺灣高雄地方法院檢察署刑案資料查註紀錄表各一份存卷可考，其於
    五年內再犯本案有期徒刑以上之罪，為累犯，就其所犯上開罪行，依法加重其刑
    。爰審酌被告曾因施用毒品案件，經觀察、勒戒及強制戒治期滿後，仍不知警惕
    ，猶繼續施用毒品，顯見其惡習已深，無法自拔，非入監服刑不足以戒絕矯正，
    惟念其犯後坦承犯行，且施用毒品僅戕害己身，未危及他人等一切情狀，就其上
    揭犯行，量處如主文所示之刑，以資懲儆。
據上論斷，應依刑事訴訟法第二百七十三條之一第一項、第二百九十九條第一項前段
，毒品危害防制條例第十條第一項，刑法第十一條前段、第四十七條，判決如主文。
本案經檢察官甲○○到庭執行職務。
中      華      民      國    九十三    年      二      月    二十七    日
                                  臺灣高雄地方法院刑事庭
                                      法  官  唐中興
右正本證明與原本無異。
如不服本判決，應於判決送達後十日內，向本院提出上訴狀。
         書記官  陳掌珠
中      華      民      國    九十三    年      二      月    二十七    日
附錄本案判決論罪科刑法條：
毒品危害防制條例第十條
施用第一級毒品者，處六月以上五年以下有期徒刑。
